【裁判字號】    99,訴,339
【裁判日期】    990525
【裁判案由】    毒品危害防制條例
【裁判全文】
臺灣基隆地方法院刑事判決               99年度訴字第339號
公  訴  人  臺灣基隆地方法院檢察署檢察官
被      告  甲○○
上列被告因違反毒品危害防制條例案件，經檢察官提起公訴（99
年度毒偵字第529、598號），被告並為有罪陳述，本院合議庭乃
裁定由受命法官獨任以簡式審判程序進行審理，並判決如下：
    主  文
甲○○施用第一級毒品，處有期徒刑陸月；又施用第一級毒品，
處有期徒刑捌月。應執行有期徒刑壹年。
    事  實
一、前案紀錄：
  (一)甲○○前因初犯施用毒品案件，經觀察、勒戒後，認無繼續
    施用毒品之傾向，於民國87年11月21日經釋放出所，並由本
    院於87年11月20日，以87年度易緝字第50號判決免刑確定。
  (二)其後，又於前揭(一)所述觀察勒戒執行完畢經釋放出所以後之
    五年以內，再犯施用毒品案件（二犯施用毒品案件），經觀
    察、勒戒後，仍認無繼續施用毒品之傾向，於89年5 月3 日
    經釋放出所，並由臺灣基隆地方法院檢察署檢察官於89年4
    月29日，以89年度毒偵緝字第170 號為不起訴處分確定。
  (三)再分別因(甲)三犯施用毒品案件，經法院裁定強制戒治（惟因
    毒品危害防制條例修正施行而於93年1 月9 日經釋放出所，
    致未完成其本次毒癮戒斷之療程），並由臺灣基隆地方法院
    檢察署檢察官提起公訴，經本院於92年1 月22日，以91年度
    訴字第472 號判決有期徒刑七月確定；(乙)四犯施用毒品案件
    （其強制戒治則與三犯施用毒品之戒治處分合併執行），由
    臺灣基隆地方法院檢察署檢察官聲請以簡易判決處刑，經本
    院於91年11月25日，以91年度基簡字第944 號判決有期徒刑
    四月確定。所犯(甲)(乙)二案則經合併定刑為有期徒刑九月（本
    院92年度聲字第204 號裁定），93年1 月9 日發監執行、93
    年10月8 日執行完畢（惟之於本案而言，尚不構成累犯）。
  (四)繼而復分別因(丙)五犯施用毒品案件，由臺灣基隆地方法院檢
    察署檢察官提起公訴，經本院於96年5 月16日，以96年度訴
    緝字第14號判決有期徒刑八月、四月，應執行有期徒刑十月
    確定（嗣再由本院以96年度聲減字第1310號裁定減為應執行
    有期徒刑五月確定）；(丁)六犯施用毒品案件，由臺灣基隆地
    方法院檢察署檢察官提起公訴，經本院於96年12月31日，以
    96年度訴字第741 號判決有期徒刑七月、三月，應執行有期
    徒刑八月確定；(戊)七犯施用毒品案件，由臺灣基隆地方法院
    檢察署檢察官提起公訴，經本院於96年12月12日，以96年度
    訴字第741 號判決有期徒刑七月、三月，應執行有期徒刑八
    月確定；(己)八犯施用毒品案件，由臺灣基隆地方法院檢察署
    檢察官提起公訴，經本院於97年1 月30日，以97年度訴字第
    24號判決有期徒刑七月、四月，應執行有期徒刑十月確定。
    所犯(丁)(戊)(己)三案則經合併定刑為有期徒刑二年（本院97年度
    聲字第221 號裁定），再與所犯(丙)案合併計算執行期間，迨
    98年6 月18日始經假釋出監；乃旨揭假釋付保護管束期間猶
    未屆滿，甲○○旋因違反保安處分執行法且其情節重大，而
    由原執行機關檢具撤銷假釋報告表陳請法務部函准辦理撤銷
    ，99年4 月22日再經發監，執行(丙)(丁)(戊)(己)四案所餘刑期（殘
    刑七月十日），致迄未執行完畢（此部分亦不構成累犯）。
二、本案事實：
    甲○○猶不思戒除毒癮，或基於個別施用第一級毒品海洛因
    之犯意，或基於同時施用第一級毒品海洛因及第二級毒品安
    非他命類（安非他命暨甲基安非他命）之犯意，分別於下列
    時、地，藉由下述方式，先、後施用第一級毒品海洛因、第
    二級毒品安非他命類，乃為警依法查獲各如下述：
  (一)於99年2 月2 日上午5 時，在基隆市仁愛市場之公共廁所內
    ，將稀釋後之海洛因置入注射針筒再持以施打，藉以施用第
    一級毒品海洛因1 次。乃為警於99年2 月4 日晚間8 時45分
    通知到場採尿送驗，結果呈嗎啡（海洛因代謝後尿液檢出成
    份）陽性反應。
  (二)於99年2 月6 日下午3 時，在基隆市仁愛市場之公共廁所內
    ，將海洛因及安非他命類混摻研磨後置入玻璃球吸食器內點
    火燃燒使生霧化白煙再以口鼻吸食，藉以同時施用第一級毒
    品海洛因暨第二級毒品安非他命類1 次。乃為警於99年2 月
    8 日下午7 時8 分通知到場採尿送驗，結果則併呈嗎啡、安
    非他命暨甲基安非他命陽性反應。
三、案經基隆市警察局第一分局、第二分局移送臺灣基隆地方法
    院檢察署檢察官偵查起訴。
    理  由
壹、程序事項
    本案被告甲○○所犯者非為死刑、無期徒刑、最輕本刑為三
    年以上有期徒刑之罪或高等法院管轄之第一審案件，其於準
    備程序進行中，先就被訴事實為有罪之陳述，經告知其簡式
    審判程序之旨，並聽取公訴人、被告之意見後，本院業已依
    刑事訴訟法第二百七十三條之一第一項規定，裁定由受命法
    官獨任以簡式審判程序進行本案之審理。
貳、實體事項
一、前揭事實業據被告甲○○於本院審理時坦承在卷；且被告如
    本判決事實欄二(一)所載尿液檢體，經送請臺灣檢驗科技股份
    有限公司以氣相層析質譜儀法為確認檢驗之結果，固僅呈嗎
    啡（海洛因代謝後尿液檢出成份）陽性反應；惟被告如本判
    決事實欄二(二)所載尿液檢體，經送請臺灣檢驗科技股份有限
    公司以氣相層析質譜儀法為確認檢驗之結果，則併呈嗎啡、
    安非他命暨甲基安非他命陽性反應。此亦有臺灣檢驗科技股
    份有限公司濫用藥物檢驗報告各1 件，暨足與上開檢驗報告
    相對應之尿液檢體對照表各1 紙存卷為憑；參之以酵素免疫
    分析或薄層定性分析等方式為初步篩檢者，檢驗結果雖有相
    當程度偽陽性之可能，然以氣（液）相層析、質譜分析之儀
    器為交叉確認者，檢驗結果出現偽陽性之機率則極低，因而
    具有公信力，核足為對涉嫌人不利之認定；尤以「毒品施用
    後於尿液、血液中可檢出之最大時限，與施用劑量、施用頻
    率、施用方式、施用者飲水量之多寡、個人體質、代謝情況
    、檢體收集時間點及所用檢測方法之靈敏度等因素有關，因
    個案而異。依據Clarke's Isolation Identification of D
    rugs第二版記載，血液中藥物之半衰期（濃度減半所需時間
    ）分別為古柯鹼0.7-1.5 小時、海洛因3 分鐘（其代謝物為
    嗎啡2-3 小時）、嗎啡2-3 小時、大麻20-36 小時、安非他
    命12小時（當尿液偏酸性時，為4-8 小時）、甲基安非他命
    9 小時、Ketamine 2-4小時，而MDMA約8.49小時。一般於尿
    液中可檢出之最大時限，古柯鹼為施用後1-4 天、海洛因2-
    4 天、嗎啡2-4 天、大麻1-10天、安非他命1-4 天、甲基安
    非他命1-5 天、MDMA1-4 天、MDA 1-4 天、Ketamine2-4 天
    。」此復曾經行政院衛生署藥物食品檢驗局以92年7 月23日
    管檢字第0920005609號函釋在案。勾稽以觀，足見被告於本
    院審理時之任意性自白，與事實相符，堪可採信。再者，被
    告查有如本判決事實欄一所載施用毒品之前案紀錄。觀諸卷
    附臺灣高等法院被告前案紀錄表所載內容即明。從而，本案
    事證明確，參照最高法院97年9 月9 日97年度第5 次刑事庭
    會議二決議意旨、97年度臺非字第540、585號暨98年度臺非
    字第127、211號判決意旨，被告於初犯施用毒品案件之五年
    以內，再犯施用毒品之犯行，堪可認定，應依法論科。
二、論罪科刑：
  (一)查海洛因、安非他命類分別係毒品危害防制條例所列管之第
    一級、第二級毒品，此為該條例第二條第二項第一款、第二
    款所明定。按犯毒品危害防制條例第十條之罪（施用毒品罪
    ）者，檢察官應聲請法院裁定，令被告入勒戒處所觀察、勒
    戒，經勒戒處所陳報，認受觀察、勒戒人無繼續施用毒品傾
    向者，應即釋放，並為不起訴之處分；認有繼續施用毒品傾
    向者，即應聲請法院裁定令入戒治處所強制戒治，俟強制戒
    治期滿釋放，再為不起訴之處分。惟依上揭規定觀察勒戒或
    強制戒治執行完畢釋放後，五年內再犯毒品危害防制條例第
    十條之罪（施用毒品罪）者，檢察官即應依法追訴，毒品危
    害防制條例第二十條第一項、第二項、第二十三條第二項分
    別定有明文。
  (二)核被告於初犯施用毒品案件以後之五年以內，又於99年2 月
    2 日上午5 時，施用第一級毒品海洛因如本判決事實欄二(一)
    之所載，係犯毒品危害防制條例第十條第一項之施用第一級
    毒品罪；至被告於初犯施用毒品案件以後之五年以內，復於
    99年2 月6 日下午3 時，施用第一級毒品海洛因、第二級毒
    品安非他命類如本判決事實欄二(二)之所載，則係犯毒品危害
    防制條例第十條第一項之施用第一級毒品罪及同條第二項之
    施用第二級毒品罪。被告施用毒品前、後持有第一級毒品海
    洛因、第二級毒品安非他命類之低度行為，各應為其施用第
    一級、第二級毒品之高度行為所吸收，均不另論罪。
  (三)被告於99年2 月6 日下午3 時，將海洛因及安非他命類混摻
    研磨後置入玻璃球吸食器內點火燃燒使生霧化白煙再以口鼻
    吸食，同時施用第一級毒品海洛因暨第二級毒品安非他命類
    ，觸犯構成要件不相同之法條罪名，為異種想像競合犯，應
    依刑法第五十五條規定，從一較重之毒品危害防制條例第十
    條第一項之施用第一級毒品罪名處斷。
  (四)被告所犯上開二罪，犯意各別，行為互殊，應予分論併罰。
  (五)本院審酌被告犯罪之動機、吸食頻率、曾有施用毒品之前科
    仍不知戒除，兼以被告犯後坦承犯行而表悛悔之犯後態度，
    及其本案所為雖對己身健康戕害甚鉅，然其究非可與侵害他
    人法益之犯罪行為等量齊觀，尤以之於此類「施用毒品」之
    行為人而言，毒品危害防制條例之立法目的亦非重在嚴懲，
    而係重在彼等「病患性」行為之矯治，兼衡量99年2 月6 日
    下午3 時，被告係以如本判決事實欄二(二)所載方式，同時施
    用第一級毒品海洛因暨第二級毒品安非他命類，而與99年2
    月2 日上午5 時，單純施用第一級毒品海洛因之情節有別等
    一切情狀，分別量處如主文所示之刑，併定其應執行之刑。
據上論斷，應依刑事訴訟法第二百七十三條之一第一項、第二百
九十九條第一項前段，毒品危害防制條例第二十三條第二項、第
十條第一項、第二項，刑法第十一條前段、第五十五條、第五十
一條第五款，判決如主文。
本案經檢察官乙○○到庭執行職務。
中    華    民    國    99    年    5     月    25    日
                  刑事第四庭法  官  王慧惠
以上正本證明與原本無異。
如不服本判決應於收受送達後10日內向本院提出上訴書狀，並應
敘述具體理由；其未敘述上訴理由者，應於上訴期間屆滿後20日
內向本院補提理由書(均須按他造當事人之人數附繕本)「切勿逕
送上級法院」。
中    華    民    國    99    年    5     月    25    日
                            書記官  王一芳
附錄論罪法條：
毒品危害防制條例第10條第1 項、第2 項
施用第一級毒品者，處6 月以上5 年以下有期徒刑。
施用第二級毒品者，處3 年以下有期徒刑。

司法院資訊處製作；財團法人民間司法改革基金會備份。
